臺灣臺南地方法院刑事判決　　　　　　　　　　　　　九十年度易字第一五二三號
　　公　訴　人　臺灣台南地方法院檢察署檢察官
　　被　　　告　丙○○
　　　　　　　　戊○○
　　　　　　　　甲○○
右列被告因贓物案件，經檢察官提起公訴（九十年度偵字第四六六二號），本院判決
如左：
    主  文
丙○○、戊○○、甲○○故買贓物，各處有期徒刑陸月，如易科罰金，均以參佰元折
算壹日。
    事  實
一、丙○○明知車牌號碼ＮＪＨ─四一七號重型機車（引擎號碼為四ＥＨ─１０６０
    ４６號），乃丁○○於民國八十九年十二月十日上午九時許，在臺南市○○路臺
    南市立醫院前失竊，且引擎號碼經變造成４ＥＨ─１０１０４６號、另車牌號碼
    ＮＩＸ─三二七號重型機車（引擎號碼為ＫＥ２Ｅ─１００８４８號），乃乙○○於八十九年十二月十一日上午八時許，在臺南市○區○○里○○路五三二號住
    家門前失竊，且引擎號碼經變造為ＫＥ２Ｅ─１０１８４８號，均屬來路不明且
    未報廢之贓車，丙○○竟於同月十一日上午某時，以總價新台幣（下同）一萬三
    千元代價，向姓名、年籍均不詳之「王先生」故買之。嗣丙○○即於當日上午十
    時許將故買之贓車，載往臺南市○○街六０四─二號，戊○○所經營之「盈興五
    金有限公司」，戊○○亦明知上開機車係屬來路不明且未報廢之贓車，仍以總價
    一萬七千元故買之。戊○○復通知在臺南縣鹽水鎮麻油寮三號之三經營「漢興企
    業行」之甲○○前來收購上開二輛機車，甲○○亦明知上開機車係屬來路不明且
    未報廢之贓車，仍以總價一萬八千五百元代價故買之。甲○○隨即將上開二輛贓
    車載往彰化縣芳苑鄉○○路二之二號蔡秀英（業經臺灣彰化地方法院檢察署檢察
    官聲請簡易判決處刑）經營之中古商處販售牟利。
二、案經彰化縣警察局報請臺灣彰化地方法院檢察署檢察官呈臺灣高等法院檢察署檢
    察長令轉臺灣臺南地方法院檢察署檢察官偵查起訴。
    理  由
一、訊據被告丙○○、戊○○、甲○○固坦承於右揭時、地，以前述代價購買上開機
    車之事實，惟矢口否認有何故買贓物犯行，丙○○辯稱：伊有請戊○○店裏之會
    計代為查詢電腦，查明非贓車後才收購云云；戊○○辯稱：伊當時以電腦查詢之
    引擎號碼是警方以電解水還原前之號碼，查詢後，車籍資料都沒有問題始予以收
    購，伊確實不知該引擎號碼遭變造，且丙○○有簽寫切結書云云；另甲○○則辯
    稱：伊購買時不知引擎有遭變造，當時有以肉眼看過引擎號碼，並以手觸摸，引
    擎號碼數字並無下陷痕跡，伊並未請戊○○出具切書，因丙○○已出具切結書給
    戊○○，收購時會上網查詢車籍資料，後來將機車賣予蔡秀英云云。然查：
（一）上開機車分別係被害人丁○○、乙○○於八十九年十二月十日上午九時許、同
      月十一日上午八時許，在臺南市○○路臺南市立醫院前及臺南市○區○○里○○路五三二號住處前失竊，並於八十九年十二月十日上午十時許、八十九年十
      二月十一日上午九時五十分向台南市警察局第一分局德高派出所報案等情，業
      經被害人丁○○、乙○○於警訊中指述明確，並有車輛失竊、車牌失竊個別查
      詢報表—查詢車輛認可資料各一紙在卷可稽，是上開機車確屬贓物無訛。被告
      雖均辯稱：不知上揭機車係贓物云云，然被告就收購當時客觀情狀，非不得依
      一般經驗，判斷該物品是否為贓物。
（二）按刑法第三百四十九條第一項收受贓物罪，係以行為人客觀上有收受贓物行為
      ，主觀上有收受贓物故意，即足該當。行為人於收受物品時，有無贓物認識，
      固屬內心意思活動，除經其表示於外，他人難以知悉。然訴訟法上證明及認定
      事實，乃歷史證明及推論，與自然科學實驗證明不同。後者雖得以實驗求證完
      全一致或符合；但訴訟法上證明及事實認定，係高度蓋然性推論所得概括認定
      ，如通常人皆可確信，其即為真實（最高法院八十四年台上字第五一二九號判
      決意旨參照）。丙○○自承於八十九年十二月十一日上午始在台南市立醫院前
      遇到「王先生」，不知「王先生」之真實姓名年籍，當時機車未懸掛車牌，「
      王先生」亦未提出機車行照、報廢證明文件等車籍資料等情。而我國對於汽、
      機車設有監理制度，一般汽、機車均有相關車籍資料與行車執照，故一般中古
      汽、機車交易習慣，買方恆要求賣方交付行車執照與車籍資料，即使報廢汽、
      機車，亦須提出監理單位出具之報廢證明，因此若賣方無法提出相關車籍資料
      、行車執照或聲請報廢之資料，則其所出售汽、機車來源自有可疑，此為一般
      人所得認知。丙○○向初次見面之「王先生」收購機車，竟對於「王先生」無
      法提供機車之來源證件、行車執照一事未加以質疑，復未要求「王先生」提供
      身分證明文件及聯絡電話，以免事後因係贓物遭受追索而平白蒙受損失，在在
      均與常情不符，是丙○○所辯對該車無贓物之認識殊難置信。
（三）戊○○、甲○○於偵查及本院調查、審理時均供稱其係以廢棄車輛收購為業，
      因此戊○○、甲○○對中古汽、機車出賣人未能提出車籍證明、行車執照或車
      輛報廢證明，則該出賣人所出售之中古汽、機車可能為來路不明贓車等情，自
      較一般人更有深刻之知識與認識。而前開ＮＪＨ－四一七號、ＮＩＸ－三二七
      號重型機車並無懸掛車牌、亦無行照或報廢證明文件、且引擎號碼遭變造，戊○○、甲○○長期經營廢棄車輛收購，以其豐富之智識、經驗觀之，其辯稱於
      收購當時並無贓物之認識云云，誠難令人置信。況戊○○、甲○○均辯稱：收
      購上開機車時有查詢過電腦，確定來源無問題後，才予收購云云，然上開遭變
      造後之引擎號碼（即ＫＥ２Ｅ－１０１８４８、４ＥＨ－１０１０４６）經以
      電腦聯結至監理站網站，查詢結果亦係正常使用中而未報廢之車輛，此有引擎
      號碼查詢機車車籍資料報表四紙附於九十年度偵字第四六六二號卷可查，戊○○、甲○○既經查詢，卻未發覺，殊難理解。
（四）綜上，足見被告主觀上對上開機車係贓物應均有認識，被告所辯無非圖卸刑責
      之詞，不足採信。本件事證明確，被告犯行洵堪認定，應依法論科。
二、核被告丙○○、戊○○、甲○○所為，係犯刑法第三百四十九條第二項之故買贓
    物罪。被告三人一故買贓物行為，同時侵害被害人丁○○、乙○○之財產權，觸
    犯構成要件相同罪名之罪，皆為想像競合犯，應分別依刑法第五十五條之規定僅
    論以一罪。爰審酌被告三人均無犯罪前科，素行良好，有臺灣臺南地方法院檢察
    署刑案資料查註紀錄表可憑，竟妄圖僥倖，買受贓物獲取非法利益，助長竊盜歪
    風，危害社會治安，及被告犯罪後未能坦承犯行等一切情狀，分別量處如主文所
    示之刑。被告行為後，刑法第四十一條業於九十年一月十日修正公布，同年月十
    二日生效，修正後刑法第四十一條第一項前段規定「犯最重本刑為五年以下有期
    徒刑以下之刑之罪，而受六個月以下有期徒刑或拘役之宣告，因身體、教育、職
    業、家庭之關係或其他正當事由，執行顯有困難者，得以一元以上三元以下折算
    一日，易科罰金。」，修正前刑法第四十一條規定「犯最重本刑為三年以下有期
    徒刑以下之刑之罪，而受六個月以下有期徒刑或拘役之宣告，因身體、教育、職
    業、家庭之關係，執行顯有困難者，得以一元以上三元以下折算一日，易科罰金
    。」，比較新舊法結果，以新法較有利於行為人，本件自應適用裁判時之法律即
    修正後刑法第四十一條第一項前段之規定，就被告所宣告之刑併為諭知易科罰金
    之折算標準。
據上論斷，應依刑事訴訟法第二百九十九條第一項前段，刑法第二條第一項前段、第
三百四十九條第二項、第五十五條、第四十一條第一項前段，罰金罰鍰提高標準條例
第一條前段、第二條，判決如主文。
中      華      民      國    九十一    年      四      月      四      日
                              臺灣臺南地方法院刑事第五庭
                                  審判長  法  官 陳振謙
                                          法  官 吳坤芳
                                          法  官 孫淑玉
右正本證明與原本無異。
如不服本判決應於送達後十日內向本院提出上訴狀
                                          書記官 陳月珍
中      華      民      國    九十一    年      四      月      八      日
附錄本案論罪科刑法條全文：
刑法第三百四十九條第二項：
搬運、寄藏、故買贓物或為擔保者，處五年以下有期徒刑、拘役或科或併科一千元以
下罰金。
